# 求助陈版及各位老师

提问人：c070330 时间：2020-01-06 22:07:44
长期股权投资持股比例变化导致归属于母公司所有者的净利润的计算（一）背景
甲上市公司通过重大资产重组发行股份从控股股东A公司购买其持有的乙公司80%股权，通过非公开发行股票募集现金的方式购买乙公司20%股权，属于同一控制下的企业合并。
《发行股份及支付现金购买资产并募集配套资金暨关联交易之独立财务顾问报告》披露：“上市公司拟通过发行股份及支付现金的方式购买A公司合计持有的乙公司100%股权，同时非公开发行股份募集配套资金用于支付本次交易的现金对价和本次交易相关的中介机构费用及相关交易税费。
本次发行股份及支付现金购买资产不以募集配套资金的成功实施为前提，最终募集配套资金成功与否不影响本次发行股份及支付现金购买资产行为的实施。”
重组方案经股东会于 2018 年 6 月 7 日通过；分别于 2018 年 6 月 20 日和 2019 年 3 月 4 日经当地国资委和证监会批准；其100%股权的工商变更登记于 2019 年 7 月 20 日完成； 2019 年 7 月 20 日，乙公司已经完成董事会改组工作，董事会设 5 名董事，其中甲公司派出 4 名，能决定乙公司的生产经营和财务决策，控制乙公司。合并日为 2019 年 7 月 31 日。乙公司章程规定，股东应按出资比例分红。
2019 年 12 月份，甲公司启动非公开发行股票工作， 12 月 27 日现金支付20%股权对价款20,000万元给A公司。
甲公司处理：对乙公司 20182018 年度、年度、 20192019 年度的业绩拟全部按100%100%的持股比例计算享有。
（二）会计师的观点：
通过前文得知，甲公司于 2019 年 7 月 31 日取得乙公司控制权，此时点的持股比例和分红比例均是80%，而非公开发行股份募集配套资金的相关工作于 2019 年 12 月份才启动，剩余20%股权的现金对价20,000元于 2019 年 12 月 25 日才募集到位，于 2019 年 12 月 27 日才实际支付给A公司。
虽然工商变更登记显示乙公司于 2019 年 7 月 20 日已是甲公司的全资子公司，但这只是工商变更的备案性程序，并不改变会计处理时对经济业务实质重于形式的原则判断。
因此，甲公司对乙公司 2019 年度的持股比例由80%增加到100%，具体时段分别为， 2018 年 1 月 1 日至 2019 年 12 月 27日的持股比例是80%（同一控制视同 2018 年度持股比例也是80%）， 2019 年 12 月 28 日至 2019 年 12 月 31 日的持股比例是100%。
综上所述，乙公司（合并）归属于母公司所有者的净利润应分段计算，乙公司 2018 年 1 月 1 日至 2019 年 12 月 27 日的业绩按80%计算享有归甲公司，理论上， 2019 年 12 月 28 日至 2019 年 12 月 31 日的业绩按100%计算享有归甲公司。
由于 12 月 27 日不是资产负债表日，且不能准确分清乙公司 2019 年 12 月 28 日至 12 月 31 日的利润表项目。因此，乙公司（合并）归属于母公司所有者的净利润按乙公司 2018 年度、 2019 年度业绩的80%计算享有。
请问陈版及各位老师：
1 、会计师的观点是否正确？如不正确， 2019 年的少数股东损益和少数股东权益如何计算？
2 、同一控制下， 2018 年度的比较财务报表按多少股权比例计算列报？

回答人：chenyiwei
这种情形属于与同一控制下企业合并同时完成的收购少数股权交易，参考《瑞华研究 2010 ～ 2016 汇编》之“问题3-2-39（与同一控制下企业合并同时完成的收购少数股权交易）”所述原则处理。在 2019 年 7 月 31 日之前，归母权益比例为80%，另有20%的少数股权；合并日后享有权益为100%。投资收益和少数股东损益相应分段计算。
个人认为不应以“12月 27 日现金支付20%股权对价款20,000万元给A公司”作为收购少数股权的完成标志。在 2019 年 7月 31 日至 12 月 27 日期间，上市公司的合并报表层面应就该20%股权的收购对价款确认一项其他应付款。